---
title: "Group Analysis"
author: "Edoardo Diana"
date: "2025-11-20"
output: html_document
---

```{r setup, include=FALSE}
knitr::opts_chunk$set(echo = TRUE, warning = FALSE, message = FALSE)
```

Community detection e Clustring

Modularità

SPectral Modularity maximization 

Modi di ottimizzazzione della modularity (Algoritmi di Community Detection)

  - Edge Betweenness
  - Random Walks
  - Statistical meachanics
  - Label Propagation
  - Infomap community finding
  - Ottimizzazione Modularità Multi-level 
  - Optimal Community Score

Clustering Gerarchico


Confronto con Ground Truth (Categorie Cora)

Domande chiave:

  A. Le communities coincidono con le categorie scientifiche?

  B. Quali categorie sono "pure" (una sola community)?

  C. Quali categorie sono frammentate (multiple communities)?

## 1 Carico le librerie ed il grafo

H oottenuto il grafo dal notebook precedente.

```{r}
library(igraph)
library(ggplot2)
library(dplyr)
library(knitr)
```

```{r}
# Caricare grafo con Rao dal notebook 03
load("../data/processed/graph_with_rao.RData")

cat("Grafo caricato:\n")
cat(" Nodi:", vcount(graph), "\n")
cat(" Archi:", ecount(graph), "\n")
cat(" Categorie ground-truth:", length(unique(V(graph)$category)), "\n")

```

Le community sono gruppi di nodi densamente connessi.

La Modularity Q misura la qualità della partizione.





```{r}

```


```{r}

```


```{r}

```



